【裁判字號】    89,上訴,723
【裁判日期】    890712
【裁判案由】    偽造有價證券等
【裁判全文】
臺灣高等法院臺中分院刑事判決                    八十九年度上訴字第七二三號
    上  訴  人
    即  自訴人  丁○○○印刷股份有限公司
    法定代理人  甲○○
    被      告  辛○○
                己○○
    右二人共同
    選任辯護人  蔡宏隆
    被      告  庚○○
                丙○○
                乙○○
                戊○○原名黃.
右上訴人因自訴被告等詐欺等案件，不服臺灣臺中地方法院中華民國八十九年三月十
日第一審判決（八十八年度自字第五六一號），提起上訴，本院判決如左：
      主  文
上訴駁回。
      理  由
一、自訴意旨略以：被告辛○○於民國八十七年間陸續委託自訴人公司代為印刷貨品
    ，並交付由速得億實業有限公司（以下簡稱速得億公司）所簽發付款人為台中市
    第五信用合作社中正分社第一○○一九六─三號帳戶之遠期支票作為付款方法，
    詎其中兩張發票日八十八年三月十九日之支票屆期經提示卻遭退票，嗣於八十八
    年三月三十一日由被告己○○交付另一張發票日八十八年七月十九日面額二三一
    、三○一元之支票以為拖延，此時自訴人赫然發現速得億公司登記名義負責人陳
    明德即上述支票帳戶開戶名義人早於八十八年三月十六日過世，被告辛○○竟仍
    指示被告己○○交付已死亡之陳明德名義簽發之速得億公司支票，其二人顯有觸
    犯偽造有價證券罪嫌；而被告辛○○、己○○、庚○○、丙○○、乙○○、戊○○等人均係速得億公司之股東，共同設立公同，申請票據使用，以不能兌現之支
    票向自訴人公司詐騙，顯有共犯詐欺罪嫌云云。
二、本件自訴意旨所以認定被告辛○○、己○○、庚○○、丙○○、乙○○、戊○○
    共同涉犯詐欺罪嫌，被告辛○○、己○○另共同涉犯偽造有價證券罪嫌，無非係
    以自訴人丁○○○印刷股份有限公司代表人甲○○之指訴，並提出卷附之支票影
本、轉帳傳票影本、陳明德之同意書影本及訃文影本、速得億公司變更登記事項
    卡影本等為其主要論據。
三、但訊據被告等均堅決否認有何右揭詐欺或偽造有價證券之犯行，被告辛○○、己○○均辯稱：伊等所經營之速得億公司與自訴人公司交易已有多年，伊等從未有
    遲延給付貨款或退票之情事，後來速得億公司為客戶倒債致週轉不靈時，亦未向
    自訴人公司隱瞞此事實，自訴人公司知情仍願繼續與速得億公司交易，伊等並無
    詐欺之犯意，且陳明德於出資與伊等共同開設速得億公司之初，有同意速得億公
    司以其名義設立銀行帳戶供公司使用，故伊等以其名義簽發速得億公司帳戶之支
    票時，即非偽造有價證券，嗣陳明德退股由辛○○承受，陳明德亦同意速得億公
    司繼續使用該帳戶，又陳明德死亡，伊等係事後始知情等語；被告庚○○、丙○○、乙○○、戊○○則均辯稱：伊等雖係速得億公司之股東，但並未實際參與公
    司業務之經營，自無共同詐欺自訴人公司之可言等情。
四、按犯罪事實應依證據認定之，無證據不得推定其犯罪事實；而不能證明被告犯罪
    者，應諭知無罪之判決，刑事訴訟法第一百五十四條、第三百零一條第一項分別
    定有明文。又刑法第三百三十九條第一項詐欺罪之成立，係以行為人意圖為自己
    或第三人不法所有，以詐術使人將本人或第三人之物交付為要件，所謂以詐術使
    人交付，必須被詐欺人因其詐術而陷於錯誤，若其所用方法，不能認為詐術，亦
    不致使人陷於錯誤即不構成該罪，最高法院四十六年台上字第二六○號復著有判
    例可資參照。自訴人指控被告涉犯詐欺罪嫌部分，經查本件被告等所經營之速得
    億公司委託自訴人公司代為印刷貨品已有二年多之久，且速得億公司於八十七年
    五月間以前皆有正常付款予自訴人公司，因速得億公司付款時通常簽發三、四個
    月後之支票，故於八十七年八月間起始開始退票，但自訴人公司自斯時起至八十
    八年四月間止仍願繼續代速得億公司印刷貨品，速得億公司於退票後所委託印刷
    貨品之數量亦無異常增多等情，已據自訴人公司之代表人甲○○於原審八十九年
    一月七日審理時陳述綦詳。顯見自訴人公司之代表人甲○○自八十七年八月間起
    即知被告等所經營之速得億公司週轉已有困難，仍願與之交易，受託代為印刷貨
    品，自非因被告等施用詐術致使其陷於錯誤始代為印刷貨品，尚難認被告等委託
    自訴人代為印刷貨品之初，有何施用詐術及不法所有或得利之意圖。
五、又按刑法上所謂偽造有價證券，以無權簽發之人冒用他人名義簽發為要件，如果
    行為人基於本人之授權，或其他原因有權簽發者，則與無權之偽造行為不同，最
    高法院五十三年台上字第一八一○號判例著有明文。本件自訴人指控被告辛○○
    、己○○二人涉犯偽造有價證券罪嫌部分，經查陳明德於八十七年十二月十日曾
    書立同意書，同意將其速得億公司股份轉讓予被告辛○○，並同意以其名義開設
    銀行支票帳戶供速得億公司存款及簽發支票，此據自訴人公司之代表人甲○○陳
    述在卷，並有自訴人所提出之該同意書影本一紙附卷可稽，可見陳明德應有授權
    速得億公司以其名義開立銀行帳戶及簽發支票。而陳明德自八十七年十一月三十
    日起即登記為速得億公司之負責人，則有經濟部中部辦公室八十八年八月五日經
    八八中辦三管字第一四一五七一號書函暨所附變更登記事項卡影本各一紙在卷足
    憑。且速得億公司於八十七年十二月十日開設台中市第五信用合作社第一三之一
    ○○一九六之三號速得億公司陳明德帳戶時，即係以速得億公司及陳明德之印章
    各一顆為開戶印鑑，已據台中市第五信用合作社函復並附開戶印鑑卡影本附卷。
    嗣陳明德雖於八十八年三月十六日死亡（有其死亡訃文影本一份在卷可參），惟
    陳明德既已退股由辛○○承受，則其與速得億公司之間顯然已經疏離而少有往來
    ，被告所辯陳明德死亡，伊等係事後始知情乙節，應非全然無據。此外亦查無確
    切證據可資證明被告係在明知陳明德死亡後，仍故意以陳明德之名義簽發支票使
    用，自難令負偽造有價證券罪責。
六、綜上所述，自訴人所持之論據，並不足以認定被告等犯罪，此外亦查無其他積極
    證據，足以證明被告等涉有本件被訴偽造有價證券或詐欺之犯行，本件不能證明
    被告犯罪，原審為其無罪之諭知，認事用法，核無違誤，自訴人仍執前詞上訴指
    摘原審判決不當，顯無理由，應予駁回。
七、據上論結，應依刑事訴訟法第三百六十八條，判決如主文。
中      華      民      國    八十九     年      七     月      十二    日
                                  臺灣高等法院臺中分院刑事第八庭
                                        審判長法  官  羅  得  村
                                              法  官  林  輝  煌
                                              法  官  古  金  男
右正本證明與原本無異。
偽造有價證券部份得上訴；詐欺部份不得上訴。
如不服本判決應於收受送達後十日內向本院提出上訴書狀，其未述上訴之理由者並
得於提起上訴後十日內向本院補提理由書（均須按他造當事人之人數附繕本）。
                                              書記官  林  世  傑
中      華      民      國    八十九     年      七     月      十四    日
                                                                        Ｃ


司法院資訊處製作；財團法人民間司法改革基金會備份。
